臺灣新竹地方法院民事判決　　　　　　　100年度訴字第407號
原　　　告　黃美玲
被　　　告　謝明賢
上列當事人間請求損害賠償事件，經原告提起刑事附帶民事訴訟
，由本院刑事庭移送前來（本院99年度竹簡附民字第52號），本
院於民國100 年9 月28日辯論終結，判決如下：
    主  文
被告應給付原告新台幣伍拾肆萬仟佰柒拾壹元，及自民國九
十九年十二月十九日起至清償日止，按年息百分之五計算之利息
。
本判決於原告以新臺幣壹拾捌萬貳仟元供擔保後，得假執行。
    事實及理由
甲、程序方面：
一、按訴狀送達後，原告不得將原訴變更或追加他訴；但擴張或
    減縮應受判決事項之聲明者，不在此限，民事訴訟法第255
    條第1 項第3 款定有明文。本件原告原起訴聲明請求被告給
    付原告新台幣（下同）543,371 元，及自起訴狀繕本送達之
    翌日即民國99年10月19日起至清償日止，按年利率百分之19
    .8計算之利息，惟於100 年9 月28日言詞辯論期日，原告變
    更訴之聲明為：請求被告給付原告543,371 元，及自起訴狀
    繕本送達之翌日至清償日止，按年利率百分之5 計算之利息
    ，有該日之言詞辯論筆錄在卷可參，原告前開訴之變更核係
    屬減縮應受判決事項之聲明，與上開規定相符，自應准許。
二、被告未於言詞辯論期日到場，核無民事訴訟法第386條各款
    所列情形，爰依原告之聲請，由其一造辯論而為判決。
乙、實體方面：
一、原告主張：
(一)、被告謝明賢明知行動電話門號之申辦資格並無限制，任何人
    均能自行向電信公司申辦行動電話門號使用，除犯罪者為躲
    避檢警追查外，並無出資購買毫無相關之他人行動電話門號
    之必要，並能預見提供行動電話門號供他人使用，有遭他人
    利用作為詐騙工具之可能性，竟仍基於縱有人以其行動電話
    門號實施詐欺犯罪亦不違背其本意之幫助詐騙集團從事詐欺
    取財行為的犯罪意思，於民國99年1 月18日前之某日，將其
    前於98年10月28日，在位於臺中市○區○○路170 號之台灣
    大哥大股份有限公司（下稱台哥大電信）南區臺中門市申辦
    門號0000000000號（下稱台哥大門號）行動電話預付卡1 張
    ，在不詳地點，以不詳代價，交付予真實姓名年籍不詳之某
    成年詐騙集團成員（下稱某成年人甲）。嗣某成年人甲與其
    所屬之詐騙集團成員取得上開謝明賢所申辦之臺哥大門號後
    ，即共同基於意圖為自己不法所有之犯意聯絡，在蘋果日報
    內刊登臺灣中小企業銀行貸款申辦及聯絡電話為0000000000
    號之虛偽廣告，嗣有黃美玲於99年1 月18日中午某時見該報
    紙廣告，便撥打報載電話即謝明賢所申設之台哥大門號與某
    真實姓名年籍不詳、自稱「陳經理」之成年男性詐騙集團成
    員（下稱「陳經理」）聯絡，該名「陳經理」即向黃美玲佯
    稱申辦貸款需預繳3 個月利息及需收取風險管理金云云，致
    黃美玲信以為真陷於錯誤，因而依指示分別於99年1 月20日
    中午12時2 分許、下午1 時53分許，在臺灣中小企業銀行（
    下稱中小企銀）高雄分行，以臨櫃現金無摺存款之方式，各
    存入新臺幣（下同）58,371元、35,000元至楊信強（所涉幫
    助詐欺罪嫌，由臺灣臺中地方法院另案審理中）所申設之中
    小企銀沙鹿分行帳號00000000000 號帳戶內，旋遭提領一空
    ；復於同日下午某時，再由某真實姓名年籍不詳、自稱「陳
    經理助理」之成年詐騙集團成員（下稱「陳經理助理」），
    向黃美玲佯稱其先前匯入之金額遭總行扣住，需再匯5 萬元
    始可放款云云，黃美玲遂依指示於同日下午3 時14分許，在
    合作金庫商業銀行（下稱合作金庫）東高雄分行，以臨櫃現
    金無摺存款之方式，存入5 萬元至楊世吉（所涉幫助詐欺罪
    嫌，由臺灣臺中地方法院另案審理中）所申設之合作金庫大
    里分行帳號0000 0000000000 號帳戶內，旋遭提領一空；又
    於翌日即99年1 月21日上午10時許，另由某真實姓名年籍不
    詳、自稱「高雄總行李主管」之成年詐騙集團成員（下稱「
    高雄總行李主管」）致電黃美玲，向其佯稱需再匯10萬元作
    風險管理云云，黃美玲遂依指示，再至中小企銀高雄分行，
    以臨櫃現金存款之方式，存入10萬元至前揭楊信強所有中小
    企銀沙鹿分行帳戶內，後該名「陳經理」又致電黃美玲，向
    其佯稱會計部門認為10萬元不夠，需再匯10萬元至總行會計
    部楊世吉帳戶，始可與高雄總行李主管對保云云，黃美玲遂
    於同日下午1 時45分，至合作金庫光華分行，以臨櫃現金無
    摺存款之方式，存入10萬元至前揭楊世吉所有合作金庫大里
    分行帳戶內；再由該名「高雄總行李主管」致電黃美玲，向
    其佯稱另須繳納律師事務所違約風險費用20萬元，該筆款項
    會在放款後退回云云，黃玲遂於同日下午3 時24分許，至渣
    打國際商業銀行（下稱渣打銀行）七賢分行使用無摺通儲匯
    款20萬元至黃雯婷（所涉幫助詐欺罪嫌，由臺灣高雄地方法
    院另案審理中）所申設之渣打銀行平鎮分行帳號0000000000
    00號帳戶內，均遭提領一空，共計遭詐騙54萬3,371 元。原
    告爰依侵權行為損害賠償之法律關係提起本件附帶民事訴訟
    。
(二)、訴之聲明：
  1.被告應賠償原告543,371元並自起訴狀繕本送達之翌日起至
    清償日止，按年息百分之5 計算之利息。
  2.原告願供擔保請准宣告假執行。
  3.訴訟費用由被告負擔。
二、被告方面：被告未於言詞辯論期日到場，亦未提出準備書狀
    作何聲明或陳述。
三、得心證之理由：
(一)、按故意以背於善良風俗之方法，加損害於他人者，負損害賠
    償責任；數人共同不法侵害他人之權利者，連帶負損害賠償
    責任；不能知其中孰為加害人者，亦同。造意人及幫助人，
    視為共同行為人，民法第184 條第1 項後段、第185 條分別
    定有明文。經查：原告主張被告將其行動電話預付卡門號（
    0000000000號），以不詳代價，交付予真實姓名年籍不詳之
    某成年詐騙集團成員，嗣某成年人甲與其所屬之詐騙集團成
    員取得上開謝明賢所申辦之前開預付卡門號後，即共同基於
    意圖為自己不法所有之犯意聯絡，在蘋果日報內刊登臺灣中
    小企業銀行貸款申辦及聯絡電話為0000000000號之虛偽廣告
    ，嗣有黃美玲於99年1 月18日中午某時見該報紙廣告，便撥
    打報載電話即謝明賢所申設之台哥大門號與某真實姓名年籍
    不詳、自稱「陳經理」之成年男性詐騙集團成員（下稱「陳
    經理」）聯絡，該名「陳經理」即向黃美玲佯稱申辦貸款需
    預繳3 個月利息及需收取風險管理金云云，致黃美玲信以為
    真陷於錯誤，因而多次依指示以匯款、臨櫃現金無摺存款至
    指定帳戶等方式，共計遭詐騙543,371 元等情，經本院依職
    權調閱本案相關刑事卷證查明屬實。再者，被告因交付前開
    行動電話預付卡門號予詐騙集團使用，業經本院簡易庭以99
    年度竹簡字第534 號刑事簡易判決認定其為該詐騙集團詐欺
    取財犯行之幫助犯，並判處其有期徒刑3 月，如易科罰金，
    以1 千元折算一日確定等情，有該刑事判決書在卷可稽，被
    告未於言詞辯論期日到場，亦未提出書狀作何有利於己之聲
    明或陳述，以供本院審酌，本院依調查證據之結果及斟酌全
    辯論意旨，堪信原告之主張為真實。
(二)、按負損害賠償責任者，除法律另有規定或契約另有訂定外，
    應回復他方損害發生前之原狀；因回復原狀而應給付金錢者
    ，自損害發生時起，加給利息，民法第213 條第1 項、第2
    項定有明文。查原告遭被告及詐騙集團共同詐欺，而受有損
    害543,371 元，綜上所述，原告因被告之共同侵權行為受有
    543,371元之損害，則其依據民法侵權行為法律關係，請求
    被告給付543,371 元及自起訴狀繕本送達翌日（本件於99年
    11月1 日寄存送達被告，於99年11月12日生效）即99年11月
    13日起至清償日止，按年息百分之5 計算之法定遲延利息，
    為有理由，應予准許。
四、原告陳明願供擔保請准宣告假執行，核無不合，爰酌定相當
    擔保金額，准予宣告假執行。
五、本件原告提起刑事附帶民事訴訟，而由本院刑事庭依刑事訴
    訟法第504條第1項規定，裁定移送前來，免繳納裁判費，其
    於本院審理期間，亦未滋生其他訴訟必要費用，並無訴訟費
    用負擔問題，附此敘明。
六、據上結論，本件原告之訴有理由，依民事訴訟法第385條第1
    項前段、第390條第2項，判決如主文。
中    華    民    國   100    年    10    月    12    日
                  民事第一庭  法  官  林麗玉
以上正本係照原本作成。
如對本判決上訴，須於判決送達後 20 日內向本院提出上訴狀。
如委任律師提起上訴者，應一併繳納上訴審裁判費。
中    華    民    國   100    年    10    月    12    日
                              書記官  蔡玉嬌